【裁判字號】    89,上易,3510
【裁判日期】    891117
【裁判案由】    詐欺
【裁判全文】
臺灣高等法院刑事判決                          八十九年度上易字第三五一號
    上  訴  人  臺灣臺北地方法院檢察署檢察官
    被      告  甲○○
右上訴人因被告詐欺案件，不服臺灣臺北地方法院八十九年度易字第一一一九號，中
華民國八十九年八月十八日第一審判決（起訴案號：台灣台北地方法院檢察署八十八
年度偵字第二六二六二號），提起上訴，本院判決如左：
    主  文
上訴駁回。
    理  由
一、公訴意旨略以：被告甲○○綽號「東東」，自民國（下同）八十六年十一月間起
    ，以每日新台幣（下同）二千元之代價，受僱於徐洲豪（經臺灣高等法院判處有
    期徒刑五月）、許文聰（另案由臺灣臺北地方法院審理）及陳勛勵（經臺灣高等
    法院判處有期徒刑三年六月）等，數人共同意圖為自己不法所有，並基於概括之
    犯意，在中國時報、自由時報刊登內容分別為「信用卡可超額保證一萬拿九００
    ０，否則免錢，00000000」、「各種卡，女性誠信經營，保證一萬拿九
    ０００，電0000000000」等廣告，誘使需錢孔急之不特定人持信用卡
    前往借貸，許文聰等且佯稱須先以信用卡至旅行社刷卡買機票，再持購得之機票
    向渠等借貸九成之現金。被告甲○○則負責接聽電話及連絡見面地點、解說借款
    約定等事宜。嗣林倩瑜於八十六年十一月二十四日因需款孔急，持其所有之中國
    信託商業銀行信用卡，與許文聰、陳勛勵約定見面並商討借款事宜後，許、陳二
    人於獲知林倩瑜前開信用卡密碼，即持該信用卡至永和市中國信託商業銀行前自
    動提款機預借現金一萬五千元，得手後，共同前往台北市○○○路○段天順旅行
    社刷卡購買台北至高雄飛機票十一張，再至松山機場刷卡購買機票十三張，隨即
    向林倩瑜佯稱換取現金及如廁，旋分別趁機逃逸，計詐得價值三萬四千七百八十
    元之機票及現款一萬五千元。同年月二十八日，朱曉驊閱得前開廣告，以電話詢
    問借款事宜後，由徐洲豪與之見面，以同一手法，在春天旅行社、天順旅行社內
    ，使用朱曉驊所有之中國信託商業銀行信用卡，刷卡購買台北至高雄機票共四十
    五張（價值五萬三千四百五十元），旋即趁朱曉驊未加注意之際持前揭四十五張
    機票逃逸。迨八十七年一月二十二日下午三時許，經警在台北市○○○路○段一
    四七巷六弄二十八號二樓查獲許文聰等前揭詐欺情事，並扣得筆記本五本、員工
    守則、廣告登報單及電話轉接單等物。因認被告涉犯刑法第三百三十九條第一項
    之詐欺取財罪嫌云云。
二、按犯罪事實應依證據認定之，無證據不得推定其犯罪事實。不能證明被告犯罪者
    ，應諭知無罪之判決。刑事訴訟法第一百五十四條、第三百零一條第一項分別定
    有明文。再認定犯罪事實須憑證據，為刑事訴訟法所明定，故被告犯罪嫌疑，經
    審理事實之法院，以盡其調查職責，仍不能發現確實之證據足資證明時，自應依
    法為無罪判決。且事實之認定，應憑證據，如未能發現相當證據，或證據不足以
    證明，自不能以推測或擬制之方法，以為裁判基礎。（最高法院二十年上字第八
    九三號、四十年臺上字第八六號分別著有判例可資參照）。
三、公訴人認定被告甲○○涉有前開犯行，無非係以右開事實，業據被害人林倩瑜指
    訴綦詳，並經證人徐洲豪、許文聰、羅筱娟證述無異，且本院八十七年度上易字
    第六三八八號判決亦認定被告與許文聰等共犯詐欺罪行等語，為其主要論據。
四、訊據被告甲○○固坦承曾於八十六年十一月間受僱許文聰在上址接聽電話，並向
    客戶說明刷卡借款事宜等情不諱，惟堅決否認有參與詐欺犯行，辯稱：伊僅知許
    文聰、陳勛勵從事刷卡借款等營業，並不知其等無借款真意而蓄意詐騙他人刷卡
    購買之機票，迨至接獲客戶抱怨電話，知道彼等詐欺行為後，即不再接聽電話，
    並於八十六年十二月間即離職。至許文聰、羅筱娟等係為替羅筱娟脫罪，始將接
    聽電話之罪責推到伊身上等語。經查：
    (1)被害人林倩瑜於警訊及偵查中僅供稱：伊以電話聯絡後係由女性接聽，對方告
      稱其信用卡可超額刷卡，再變換現金等情（見八十七年度偵字第二八七七號偵
      查卷第六頁、第五十四頁參照），依被害人林倩瑜所指訴之情節，尚無法證明
      被告甲○○與許文聰等有共同詐欺之犯意聯絡。
    (2)另案被告徐洲豪於本院八十七年度上易字第六三八八號案件供稱：「東東不知
      道我們以此手法詐騙機票，她只是接電話，我們沒有告訴她」等語（見臺灣臺
      北地方法院八十七年度易字第一五三○號卷八十九頁），於原審亦證稱：「．
      ．．被告甲○○（綽號東東）一開始也不知情，後來接到客戶抱怨電話後也離
      開了，因為接電話是一個人負責，帶客戶則是另一人出面，帶客戶的人有無騙
      機票，接電話的人無法得知，．．．被告接獲客戶抱怨電話後，有無繼續行騙
      ，其不清楚，但事後伊打電話回公司，已非被告接電話了，．．．被告應該是
      後來才知道等語（見臺灣臺北地方法院八十九年度易字第一一一九號卷第三十
      二頁）。另案被告陳勛勵於前開案件供稱：「東東」事後知道以後，表示這樣
      不好，她就離職了，之前接電話時，「東東」不知其等是向被害人騙機票等語
      （見臺灣臺北地方法院八十七年度易字第一五三○號卷第八十五頁），於原審
      囑託臺灣臺中地方法院訊問時亦證稱：「大約八十六年十、十一月左右，甲○
      ○工作二個禮拜就離開了，．．．甲○○從事接聽電話工作，都是客戶表示要
      借錢，甲○○詢問客戶有無信用卡，如有，則約時間地點碰面，．．．伊獲釋
      後告訴甲○○細節，她知道後，就不再接聽電話了，．．．甲○○只知道其等
      作刷卡借錢的工作等語（見臺灣臺中地方法院八十九年七月十九日訊問筆錄）
      。另案被告許文聰於前案亦供明：「東東在十一月初才來上班，起初她不知道
      我們在詐財，後來客戶打電話來才知道，大約在十一月中旬」等語（見臺灣臺
      北地方法院八十七年度易字第一五三○號卷第九十一頁）。足見被告於受僱接
      聽電話初始，尚不知許文聰等有詐欺機票之行為，或與彼等有犯意聯絡。至另
      案被告許文聰於前開案件固供稱：「被告甲○○於八十七年十一月中旬接獲被
      害人抱怨電話而知情後，仍於八十七年十一月二十四日接聽被害人林倩瑜借款
      電話，聯繫攜帶信用卡見面事宜一節」，惟與前開事實不符，且另案被告羅筱
      娟係許文聰之女友，亦因接聽電話被訴詐欺犯行（嗣獲判無罪確定），是以許
      文聰前開供述無非意在迥護羅筱娟，自不足取。被告甲○○所辯上情，尚非不
      可採信。
    (3)本院八十七年度上易字第六三八八號判決僅於事實欄中敘及「僱用知情及有犯
      意聯絡之甲○○（外號東東，已成年，此人未起訴）」，並未於理由欄內詳為
      認定被告與許文聰等有何共同詐欺之犯意聯絡或行為分擔，自不得遽為不利被
      告之認定。此外，復查無其他積極證據足資證明被告涉有上開共同詐欺之犯行
      ，自屬不能證明被告犯罪。
四、原審因予諭知被告無罪之判決，經核尚無違誤。公訴人上訴意旨，仍執陳詞，指
    摘原判決不當，為無理由，應予駁回。
據上論斷，應依刑事訴訟法第三百六十八條，判決如主文。
本案經檢察官錢漢良到庭執行職務。
中    華民    國    八十九    年        十一      月      十五      日
                            台灣高等法院刑事第六庭
                                審判長法  官  陳  春  秋
                                      法  官  黃  賽  月
                                      法  官  高  明  哲
右正本證明與原本無異。
不得上訴。
                                      書記官  李  垂  福
中    華    民    國    八十九    年        十一      月      十七      日


司法院資訊處製作；財團法人民間司法改革基金會備份。
